【裁判字號】    98,訴,925
【裁判日期】    980721
【裁判案由】    搶奪等
【裁判全文】
臺灣臺南地方法院刑事判決               98年度訴字第925號
公  訴  人  臺灣臺南地方法院檢察署檢察官
被      告  乙○○
            丁○○
上列被告因搶奪等案件，經檢察官提起公訴（九十八年度偵字第
七九五七號），被告於本院準備程序進行中，先就被訴事實為有
罪之陳述，經本院合議庭裁定由受命法官獨任進行簡式審判程序
，判決如下：
    主  文
乙○○、丁○○共同犯搶奪罪，均累犯，各處有期徒刑壹年；又
共同犯竊盜罪，均累犯，各處有期徒刑伍月；又共同犯搶奪罪，
均累犯，各處有期徒刑壹年；又共同犯竊盜罪，均累犯，各處有
期徒刑伍月；又共同犯搶奪罪，均累犯，均處有期徒刑壹年。均
應執行有期徒刑參年。
    事實及理由
壹、程序事項
  一、查被告乙○○、丁○○所犯之竊盜罪、搶奪罪等，均係死
      刑、無期徒刑、最輕本刑為三年以上有期徒刑以外之罪，
      其於準備程序中就被訴事實均為有罪之陳述，經法官告知
      簡式審判程序之旨，並聽取公訴人及被告二人之意見後，
      業經本院合議庭裁定由受命法官獨任進行簡式審判程序，
      合先敘明。
  二、次按適用簡式審判程序之有罪判決書之製作，準用第四百
      五十四條之規定，刑事訴訟法第三百十條之二定有明文。
      本件經合議庭裁定由受命法官獨任進行簡式審判程序，爰
      依照前開法律規定，準用刑事訴訟法第四百五十四條為判
      決書之製作，先予敘明。
貳、實體事項
  一、本件犯罪事實、證據及應適用之法條除引用檢察官起訴書
      之記載（如附件）外，就犯罪事實及證據部分分別補充記
      載如下：
  （一）犯罪事實部分：
    １、犯罪事實一之第七行：乙○○與丁○○二人共同基於意
        圖為自己不法所有之各別犯意聯絡，先後共同為下述之
        竊盜及搶奪等行為。
    ２、犯罪事實一之（四）部分第二行：乙○○、丁○○二人
        行經臺南縣新市鄉○○○道紫鍊路口時。
  （二）證據部分：被告於本院準備程序訊問及審理之自白（見
        本院九十八年七月七日準備程序筆錄及同日審判筆錄參
        照）。
  二、核被告乙○○、丁○○二人就起訴書犯罪事實一之（一）
      （三）（五）部分所為，均係犯刑法第三百二十五條第一
      項之搶奪罪，就起訴犯罪事實一之（二）（四）部分所為
      ，則係犯刑法第三百二十條第一項之竊盜罪。被告乙○○
      、丁○○二人間就上開犯行有犯意聯絡及行為分擔，為共
      同正犯。被告乙○○、丁○○二人所犯三次搶奪罪及二次
      竊盜犯行，客觀上彼此可分、侵害不同之被害人財產法益
      ，行為互殊，應分論併罰。再被告二人分別有如起訴書犯
      罪事實欄所載之前案科刑及執行完畢紀錄，有卷附臺灣高
      等法院被告前案紀錄表可按，被告二人均受有期徒刑之執
      行完畢，五年以內故意再犯有期徒刑以上之本案搶奪罪及
      竊盜罪，均為累犯，應依刑法第四十七條第一項規定均加
      重其刑。又按自首以對於未發覺之罪投案而受裁判為要件
      ，如案件已發覺，則被告縱有投案陳述自己犯罪之事實，
      亦祇可謂為自白，不能認為自首（最高法院九十五年度臺
      上字第一七八五號判決意指可參）；查本件被告乙○○、
      丁○○二人於九十八年六月二日下午一時四十分許，經以
      現行犯逮捕拘提到案後，被告二人均未主動說明另涉犯其
      餘竊盜與搶奪案件，因被告二人所涉及搶奪重大刑案，經
      派出所員警依規定通報後，臺南縣警察局永康分局承辦員
      警就其轄區內所接獲被害人遭搶奪之犯罪手法與被告二人
      相似，則持相關被害人筆錄報案紀錄、監視錄影翻拍相片
      至臺南縣警察局善化分局，由善化分局承辦人員進行詢問
      ，被告二人則坦承犯案乙節，有電話紀錄一紙在卷可佐，
      即並非承辦員警均尚未查悉被告二人另犯搶奪被害人甲○
      ○○、丙○○部分案件前即主動供出此部分之犯罪，而係
      經承辦員警通報後，其他分局接獲通報後，依被告二人犯
      罪型態、手法而認被告二人涉有重嫌而攜帶相關被害人筆
      錄、監視錄影翻拍相片前往臺南縣警察局善化分局訊問被
      告，顯與刑法第六十二條所規定對於未發覺之罪自首而接
      受裁判之要件不符，是被告丁○○陳稱其所共犯搶奪案件
      部分符合自首云云，顯有誤會，附此說明。爰審酌被告二
      人在犯本案前均有刑事前案紀錄，素行均非佳外，被告二
      人均因缺款花用而起意竊盜、行搶之犯罪動機、目的，及
      被告二人是徒手行竊機車，並以騎乘機車之方式，擇定配
      戴有金飾項鍊之女子徒手奪取金飾項鍊之犯行，除造成被
      害人財產上損害外，並造成被害人精神上之恐懼之犯罪手
      段、被害人所受之損害亦嚴重危害社會治安，並審酌被告
      乙○○犯後均坦承全部犯行，被告丁○○則初先否參與竊
      取車號ＮＬＥ—三七六號重型機車之犯行，嗣經與共犯乙
      ○○對質後始坦承犯行之態度等一切情狀分別量處如主文
      所示之刑，並定其應執行刑。
  三、臺南縣警察局善化分局員警逮捕被告二人後，扣得被告二
      人犯案當時所穿著之衣物共二件（黃底黑色格子襯衫為被
      告乙○○所有，深藍色Ｔ恤為被告丁○○所有），及經被
      告乙○○同意後，前往其租屋處進行搜索而扣得被告乙○
      ○所有之第一級毒品海洛因一包（含袋重零點一四公克）
      及注射針筒一支等物乙節，業據被告二人陳述甚詳，並有
      扣押物品目錄表一份在卷可憑，其中衣物二件僅為被告二
      人行搶時所穿著衣物，均非被告二人為前開犯行所用或所
      得之物，另扣得毒品海洛因及針筒部分，則為被告乙○○
      另違反毒品危害防制條例案件所用之物，顯與本案無涉，
      故均不另為沒收之諭知，併此說明。
  四、公訴意旨認被告乙○○甫出監後即多次犯案，被告丁○○
      有多次竊盜前科與犯行，足見被告二人均有犯罪習慣，而
      建請本院依竊盜犯贓物犯保安處分條例第三條第一項之規
      定併予諭知應於刑之執行前令入勞動場所強制工作，固非
      無見。惟按保安處分係針對受處分人將來之危險性所為之
      處置，以達教化、治療之目的，為刑罰之補充制度。我國
      現行刑法採刑罰與保安處分雙軌制，係在維持行為責任之
      刑罰原則下，為協助行為人再社會化之功能，以及改善行
      為人潛在之危險性格，期能達成根治犯罪原因、預防犯罪
      之特別目的。是保安處分中之強制工作，旨在對嚴重職業
      性犯罪及欠缺正確工作觀念或無正常工作因而犯罪者，強
      制其從事勞動，學習一技之長及正確之謀生觀念，使其日
      後重返社會，能適應社會生活。又竊盜犯贓物犯保安處分
      條例第三條第一項規定：十八歲以上之「竊盜犯」、贓物
      犯，有犯罪之習慣者，得於刑之執行前，令入勞動場所強
      制工作。另刑法第九十條第一項亦規定：有犯罪之習慣或
      因遊蕩或懶惰成習而犯罪者，得於刑之執行完畢或赦免後
      ，令入勞動場所，強制工作。即均係本於保安處分應受比
      例原則之規範，使保安處分之宣告，與行為人所為行為之
      嚴重性、行為人所表現之危險性及對於行為人未來行為之
      期待性相當之意旨而制定，而由法院視行為人之危險性格
      ，決定應否令入勞動處所強制工作，以達預防之目的。又
      竊盜犯贓物犯保安處分條例第三條第一項關於竊盜犯、贓
      物犯令入勞動場所強制工作之規定，旨在對於竊盜犯、贓
      物犯之習慣性犯者或常業性犯者（常業犯部分之規定，已
      於九十五年五月三十日公告刪除，同年七月一日施行），
      強制從事勞動，以養成正確之工作習慣及謀生觀念，使能
      適應社會生活，而達教化、治療之目的。行為人有無令入
      勞動場所強制工作之必要，應審酌其行為之常習性、嚴重
      性、危險性及對未來行為之期待性，依比例原則決定之（
      有最高法院九十五年度臺上字第四六一五號、第六五七一
      號判決意旨可資參佐）。是保安處分中之強制工作，旨在
      對嚴重職業性犯罪及欠缺正確工作觀念或無正常工作因而
      習慣犯罪者，強制其從事勞動，學習一技之長及正確之謀
      生觀念，使其日後重返社會，能適應社會生活。竊盜犯贓
      物犯保安處分條例第三條第一項規定：十八歲以上之竊盜
      犯、贓物犯，有犯罪之習慣者，得於刑之執行前，令入勞
      動場所強制工作。即係本於保安處分應受比例原則之規範
      ，使保安處分之宣告，與行為人所為行為之嚴重性、行為
      人所表現之危險性及對於行為人未來行為之期待性相當之
      意旨而制定，而由法院視行為人之危險性格，決定應否令
      入勞動處所強制工作，以達預防之目的。查被告乙○○、
      丁○○二人雖均有刑事前科，素行均非佳，然據被告二人
      前案紀錄所載，被告前於八十九年間違反毒品危害防制條
      例案件經本院裁定令入勒戒處所觀察勒戒，同年因犯軍法
      逃亡案件，經國防部南部軍事法院以八九和審字第三０二
      號判決有期徒刑四月，同年又犯竊盜罪及違反懲治盜匪條
      例案件，經本院於八十九年十二月四日以八十九年訴字第
      一０四四號判決應執行有期徒刑七年三月，於八十九年十
      二月四日入監執行，於九十四年十二月二十二日縮短刑期
      假釋出監，假釋期間付保護管束，並於九十六年八月十七
      日保護管束期滿，保護管束未經撤銷視為執行完畢；另被
      告丁○○前於八十年至八十六年間分別違反麻醉藥品管理
      條例及槍砲彈藥刀械管制條例等案件，經本院判處徒刑確
      定入監執行完畢，於八十九年及九十年間雖曾涉犯竊盜案
      件，但經臺灣臺南地方法院檢察署檢察官分別以八十九年
      偵字第一二三一號、九十四年偵字第八四０六號均為不起
      訴處分，及於九十五年間犯搶奪及違反毒品危害防制條例
      案件，經本院於九十五年五月五日以九十五年訴字第一０
      九號判決，判處應執行有期徒刑三年六月確定等情，有卷
      附臺灣高等法院被告前案紀錄表二份可按，即被告二人於
      犯本件竊盜、搶奪案件犯行前，僅分別各有一強盜案件、
      搶奪案件之前案紀錄，其餘所犯案件則非財產犯罪，尚難
      謂被告二人積習已深，顯有犯罪之習慣，是以被告二人固
      應接受刑之執行，以接受責任之抵償，惟尚未至必須宣告
      強制工作之程度。蓋本院考量保安處分係刑罰以外之補充
      性制度，其目的在於預防社會危險性。所謂強制工作，係
      指以強制方式而使人從事勞動工作；名為保安處分，就剝
      奪人身自由而言，實與刑罰無異，有違反人民有免於勞動
      強制之自由之虞，自必須對於真正具有社會危險性之行為
      人始可宣告之，否則，難免違背比例原則之虞，自以不宣
      告為原則，而以宣告為例外。因此，本院既無證據證明被
      告因遊蕩或懶惰成習而犯罪之情形，且俟判決確定執行
       本件科處之有期徒刑，應足收刑罰執行矯正之效果，是
       本院認尚無依上開條例第三條第一項規定，對被告二人
       宣告強制工作之必要，併此敘明。
據上論斷，應依刑事訴訟法第二百七十三條之一第一項、第二百
九十九條第一項前段，刑法第二十八條、第三百二十條第一項、
第三百二十五條第一項、第四十七條第一項、第五十一條第五款
，判決如主文。
本案經檢察官黃裕堯到庭執行職務。
中    華    民    國    98    年    7     月    21    日
                  刑事第四庭  法  官  程克琳
以上正本證明與原本無異。
如不服本判決應於收受本判決後10日內向本院提出上訴書狀，並
應敘述具體理由。其未敘述上訴理由者，應於上訴期間屆滿後20
日內向本院補提理由書狀（均須按他造當事人之人數附繕本）「
切勿逕送上級法院」。
                              書記官  曾美滋
中    華    民    國    98    年    7     月    21    日
附錄本案論罪科刑法條
刑法第320條：
意圖為自己或第三人不法之所有，而竊取他人之動產者，為竊盜
罪，處5年以下有期徒刑、拘役或500元以下罰金。
意圖為自己或第三人不法之利益，而竊佔他人之不動產者，依前
項之規定處斷。
前二項之未遂犯罰之。
刑法第325條：
意圖為自己或第三人不法之所有，而搶奪他人之動產者，處 6 月
以上 5 年以下有期徒刑。
因而致人於死者，處無期徒刑或 7 年以上有期徒刑，致重傷者，
處 3 年以上 10 年以下有期徒刑。
第 1 項之未遂犯罰之。


司法院資訊處製作；財團法人民間司法改革基金會備份。
